臺灣臺南地方法院刑事判決　　　　　　　　　　　　　九十一年度訴字第三一六號
　　公　訴　人　臺灣臺南地方法院檢察署檢察官
　　被　　　告　甲○
右列被告因搶奪案件，經檢察官提起公訴（九十一年度偵字第一四八四號），本院判
決如左：
    主  文
甲○意圖為自己不法之所有，而搶奪他人之動產，累犯，處有期徒刑柒月。
    事  實
一、甲○曾於民國八十五年間，因犯偽造有價證券等罪，經臺灣高等法院臺南分院判
    處有期徒刑三年六月確定，於八十九年十二月十三日執行完畢，竟仍不知悔改，
    又意圖為自己不法之所有，於九十一年一月三十日上午十一時二十分許，前往臺
    南縣永康市○○路二三一號「全虹通信行」，向店員乙○○表示欲購買NOKIA牌
    、三三一○型行動電話，並要求以其自備之00000000ＸＸ（詳卷）號行
    動電話晶片測試信號，待乙○○依言將行動電話裝好晶片交予甲○後，甲○竟持
    該行動電話離開店內，並即騎乘不知情之紀予娟所有之車號ＹＩＧ－３９６號重
    型機車逃逸。嗣經員警調閱「全虹通信行」監視錄影帶，並由當日陪同甲○前往
    之紀予娟指認後，循線逮捕甲○而查獲上情。
二、案經乙○○訴由臺南縣警察局永康分局報告臺灣臺南地方法院檢察署檢察官偵查
    起訴。
    理  由
一、訊據被告甲○於警、偵訊及本院審理時，固均坦承於上揭時地，在「全虹通信行
    」選購行動電話，並未付帳即持該行動電話離去等情，惟矢口否認有何搶奪犯行
    ，辯稱伊係因原有之行動電話壞掉，遂邀約友人紀予娟陪同前往購買行動電話，
    並要求紀予娟代為付帳，但因紀予娟當日沒有帶足現金，所以伊向店員乙○○表
    示要先去向朋友借錢，待當日下午五時左右，再前來付帳；又因伊當日必須等候
    雞肉中盤商的電話，以聯絡出售伊所飼養雞隻的事情，急著要用電話，所以才先
    行拿走該行動電話使用云云。經查，被告前往位在臺南縣永康市○○路二三一號
    「全虹通信行」選購行動電話，並要求提供NOKIA牌、三三一○型行動電話供伊
    測試信號，竟未付帳逕行攜帶行動電話離去等情，業據證人即「全虹通信行」店
    員乙○○於警訊中指訴甚明，並有檢察官所調閱、該行九十一年一月三十日上午
    十一時零八分及二十分之監視錄影帶翻拍照片共十幀附於偵卷內可稽，被告供稱
    未付款即取走「全虹通信行」之行動電話等語，堪信為真實。被告雖以伊當日係
    為聯絡販雞事宜必須使用行動電話，且伊曾向證人乙○○表示要先去借錢，下午
    五時左右再來付款，伊離開「全虹通信行」後，並即到高雄縣湖內鄉找友人包漲
    借錢云云，辯稱伊取走行動電話並無不法所有之意圖，證人即當日陪同被告前往
    選購行動電話之紀予娟於本院審理時，亦附和被告之詞，證稱當日被告確曾與其
    聯絡說要買手機，但因其身上沒有那麼多錢，所以無法付款，待被告離開後，其
    曾以電話與被告聯絡，被告當時說伊要去借錢，會在回去找店員付帳等語（本院
    九十一年七月十二日審理筆錄），而本院調閱被告所使用0000000000
    號行動電話門號於九十一年一月三十日之通聯記錄，亦顯示被告於當日上午十一
    時十五分零三秒、、十六分二十九秒，先後曾撥出電話與包漲之住處（0000
    000號）、行動電話（0000000000號）聯絡，待同日下午一時零九
    分起，被告行動電話信號之發出地點，則為高雄縣湖內鄉○○路八三號六樓屋頂
    之基地臺，此有通聯記錄卷內足憑，足證被告所辯伊曾與包漲聯絡、並實際前往
    尋找包漲等語屬實，惟被告與包漲聯絡，並前往尋找包漲之目的是否確為借錢付
    帳，則因包漲經傳訊未到庭應訊，而無從認定。另查，被告取走「全虹通信行」
    之行動電話後，直至當日下午三時許為警查獲止，除證人紀予娟曾多次撥打電話
    與被告聯絡外，並無其他電話撥入，則被告陳稱當日伊必須接聽來自雞商之電話
    ，所以有使用行動電話之迫切需求云云，似亦有疑問。末酌以現行商業交易習慣
    ，除不動產或高額商品外，多係採銀貨兩訖方式進行，若買受人欲先行使用標的
    物者，則必須提供一定擔保（資產或信用），此為一般人所應有之常識，被告為
    心智成熟之成年人，對此自不能諉為不知；而本件系爭之行動電話（含電池一個
    ）價值約四千五百元，應仍屬一般人所能負擔並一次付費之商品，被告既未攜帶
    足夠現金，復未事前獲得證人紀予娟代付價金之同意，乃即前往選購行動電話，
    已經不符交易常情；被告於本院審理時，自承與「全虹通信行」之店員乙○○並
    不認識，且伊表示先拿走行動電話事後再來付帳等語，亦未獲得乙○○同意等情
    （本院九十一年七月十二日審理筆錄），更可認定被告進入「全虹通信行」選看
    行動電話時，即無同時付帳之意思，被告之不法所有意圖，已堪認定，前揭辯解
    ，要屬事後卸責之詞，不足採信。綜上所述，本件事證已臻明確，被告犯行可以
    認定。
二、核被告意圖為自己不法之所有，搶奪他人之動產，所為係犯刑法第三百二十五條
    第一項之搶奪罪。被告曾於八十五年間，因犯偽造有價證券等罪，經臺灣高等法
    院臺南分院判處有期徒刑三年六月確定，而於八十九年十二月十三日執行完畢，
    則被告於五年內之九十一年一月三十日再犯本件有期徒刑以上之罪，為累犯，應
    依刑法第四十七條規定加重其刑。爰審酌被告明知並無足夠現款可供給付貨款，
    乃前往「全虹通信行」選看行動電話，並未經店員乙○○同意遲延給付，即拿取
    該行動電話擅行離去之犯罪手段；惟該行動電話價值僅四千五百元，並非高額，
    且被告為警查獲後已將該電話返還，「全虹通信行」實質上並未受有財產權之損
    害；以及被告犯罪後坦承有擅取行動電話行為，但否認有不法所有意圖之態度等
    一切情狀，量處如主文所示之刑，以資懲儆。
據上論斷，應依刑事訴訟法第二百九十九條第一項前段，刑法第三百二十五條第一項
、第四十七條，判決如主文。
本案經檢察官吳文政到庭執行職務。
中      華      民      國      九十一      年    七    月    二十六    日
                              臺灣臺南地方法院刑事第五庭
                                      法  官   吳坤芳
右正本證明與原本無異。
如不服本判決，應於判決送達後十日內向本院提出上訴狀( 應附繕本 )。
                                      書記官   張豐榮
中      華      民      國      九十一      年    七    月    二十六    日
附錄本案論罪科刑法條全文：
刑法第三百二十五條
意圖為自己或第三人不法之所有，而搶奪他人之動產者，處六月以上五年
以下有期徒刑。
因而致人於死者，處無期徒刑或七年以上有期徒刑，致重傷者，處三年以
上十年以下有期徒刑。
第一項之未遂犯罰之。
